【裁判字號】    98,訴,2137
【裁判日期】    980910
【裁判案由】    偽造文書等
【裁判全文】
臺灣臺中地方法院刑事判決              98年度訴字第2137號
公  訴  人  臺灣臺中地方法院檢察署檢察官
被      告  甲○○
上列被告因偽造文書等案件，經檢察官提起公訴（98年度調偵字
第142號），被告於準備程序中就被訴事實為有罪之陳述，經告
以簡式審判之旨，並聽取意見後，本院合議庭裁定由受命法官獨
任進行簡式審判程序，並予判決如下：
    主    文
甲○○共同偽造私文書，足以生損害於他人，處有期徒刑伍月，
如易科罰金，以新臺幣壹仟元折算壹日。緩刑貳年。
扣案之如附表編號一至編號一二所示影印重製書籍共捌拾壹冊均
沒收。
    犯罪事實
一、甲○○前無不法犯罪之前科紀錄，素行尚佳，其係址設臺中
    市○○區○○路一二三之一號「瑞億影印社」之負責人，店
    內置有影印機，專以收費代客影印文件、書籍資料為主要營
    業項目。甲○○明知如附表編號一至一二所示之書籍，分別
    係如附表著作財產權人欄所示之人享有著作財產權之語文著
    作，未經前開著作財產權人之同意或授權，不得擅自重製，
    竟自民國九十一年一月間某日起，與其所聘僱之店員莫于禎
    （另由檢察官為緩起訴處分確定）及持上揭書籍前往影印之
    真實姓名、年籍均不詳之成年顧客，共同基於以重製他人語
    文著作之集合犯意聯絡，並與莫于禎及持如附表編號一所示
    書籍之真實姓名、年籍均不詳之成年顧客，共同基於偽造私
    文書之犯意聯絡，接受各該真實姓名、年籍均不詳之成年顧
    客委託，以紙張每張新臺幣一元至二元不等之價格，在「瑞
    億影印社」內，以影印機影印之方式，擅自重製由各該真實
    姓名、年籍均不詳之成年顧客所提供之書籍，以此方式反覆
    侵害如附表著作財產權人欄所示之人之著作財產權，同時將
    如附表編號一所示書籍（起訴書誤為將如附表所示之全部書
    籍）內頁記載著作人、發行人等版權頁之私文書一併影印，
    足以生損害於如附表編號一至一二所示之著作財產權人及如
    附表編號一所示之著作人、發行人。嗣於九十七年九月二十
    五日上午十一時十分許，經警持本院核發之搜索票，前往上
    址「瑞億影印社」進行搜索，當場扣得甲○○所有如附表所
    示之影印重製書籍共九十一冊，始進而查悉上情。
二、案經如附表編號一至一二所示之著作財產權人先後委任社團
    法人臺灣國際圖書業交流協會之白玉櫻與姜宜君律師訴由內
    政部警政署保安警察第二總隊第一大隊第二中隊報請臺灣臺
    中地方法院檢察署檢察官偵查起訴。
    理    由
一、訊據被告甲○○業於本院訊問時對上開犯罪事實坦承不諱，
    核與其於警詢時、偵訊中供述內容，暨告訴代理人白玉櫻、
    姜宜君律師指訴情節均大致相符，復有搜索查扣現場照片圖
    、影印機責付保管書在卷，暨如附表編號一至一二所示之影
    印重製書籍共八十一冊扣案可資佐證，足見被告之自白適與
    客觀事實相符，堪予採信。綜此，本件事證已臻明確，被告
    犯行洵堪認定。
二、核被告甲○○所為，係犯著作權法第九十一條第一項之擅自
    以重製之方法侵害他人著作財產權罪；就如附表編號一部分
    所為，則另犯刑法第二百十條之偽造私文書罪。又按刑事法
    若干犯罪行為態樣，本質上原具有反覆、延續實行之特徵，
    立法時既予特別歸類，定為犯罪構成要件之行為要素，則行
    為人基於概括之犯意，在密切接近之一定時、地持續實行之
    複次行為，倘依社會通念，於客觀上認為符合一個反覆、延
    續性之行為觀念者，於刑法評價上，即應僅成立一罪；學理
    上所稱「集合犯」之職業性、營業性或收集性等具有重複特
    質之犯罪均屬之，例如經營、從事業務、收集、販賣、製造
    、散布等行為概念者是（最高法院九十五年度台上字第一０
    七九號刑事判決可資參照）。本件被告多次擅自以重製之方
    法侵害他人著作財產權，具有不斷反覆實施之特性，應構成
    集合犯，逕論以擅自以重製之方法侵害他人著作財產權之一
    罪。被告以一行為觸犯前開二罪名，為想像競合犯，應依刑
    法第五十五條之規定，從一重之偽造私文書罪處斷。被告與
    其所雇用之店員莫于禎、真實姓名、年籍均不詳之成年顧客
    間，俱有犯意聯絡及行為分擔，均為共同正犯。
三、爰審酌被告甲○○以經營影印店為生，因不諳法律規定，為
    圖獲利，以致代客影印他人之語文著作，因而觸犯刑典，造
    成著作人、出版人及著作財產權之智慧結晶之侵害，並衡酌
    被告已與告訴人臺灣培生教育出版股份有限公司等人達成民
    事和解，賠償損失，有本院調解程序筆錄一份附卷可考，且
    被告犯後始終坦認犯行，犯後態度良好，其係因法律專業知
    識不足，因而侵犯他人之智慧財產權，犯罪手段並非惡性重
    大，獲利亦非鉅等一切情狀，量處如主文所示之刑，並諭知
    易科罰金之折算標準。末查，被告前未曾因故意犯罪受有期
    徒刑以上刑之宣告，此有臺灣高等法院被告前案紀錄表在卷
    可按，其為本件犯行固值非難，然因重製之書籍數量不多，
    對告訴人臺灣培生教育出版股份有限公司等人所肇致之具體
    損害並非至鉅，被告一時失慮而罹刑典，事後已與告訴人臺
    灣培生教育出版股份有限公司等人達成和解，以金錢賠償渠
    等之損失，亦見前述，其於本院又對犯情未加隱晦，犯後態
    度良好，顯見被告深刻之悔意，其經此偵審程序及有期徒刑
    之宣告後，應能知所警惕而信無再犯之虞，本院因認對被告
    所宣告之刑，以暫不執行為適當，爰併予宣告緩刑二年，用
    啟自新。
四、另扣案如附表編號一至一二所示之影印重製書籍合計八十一
    冊，係被告甲○○所有（盜版書籍交付予委託影印之成年顧
    客前，所有權仍未移轉），且為被告違反著作權法所用或所
    得之物，均應依著作權法第九十八條前段之規定宣告沒收之
    。至本件所扣得，並責付予被告保管之影印機二臺，雖係屬
    被告所有，且供其違犯本件犯罪所用之物；然著作權法第九
    十八條前段係規定「得沒收」，故是否沒收，即屬法院得依
    職權酌定之事項，法院有自由裁量之權限（最高法院九十五
    年度台上字第五七四二號判決意旨可參）。本院審之該等影
    印機係被告經營影印店所需之生財機具，而被告所違反之著
    作權法第九十一條第一項之罪，乃在處罰行為人對於著作權
    之侵害，無欲使業者因之而無法經營，且被告在不違反著作
    權法情形下，仍可藉由上開生財機具謀生，本院衡酌上情後
    ，認如除前開主刑、從刑之諭知外，若再對該等影印機併為
    沒收之處罰，相較被告之犯罪情節本身而言容屬過苛，且亦
    有妨礙其日後正常營運之虞，而有違比例原則。是本院認該
    被告所有之影印機二臺尚無併為諭知沒收之必要，亦附此說
    明之。
五、不另為無罪之諭知部分：
  (一)公訴意旨另以：被告甲○○另基於偽造私文書之犯意，於重
    製如附表編號二至一四所示之書籍之同時，亦將如上開書籍
    內之著作人、發行人等版權頁之私文書一併影印，足以生損
    害於各該著作人、發行人；因認被告此部分亦涉有刑法第二
    百十條之偽造私文書之罪嫌。
  (二)按犯罪事實應依證據認定之，無證據不得認定犯罪事實；不
    能證明被告犯罪者，應諭知無罪之判決，刑事訴訟法第一百
    五十四條第二項、第三百零一條第一項分別定有明文。
  (三)訊據被告甲○○對於本件固為認罪之表示；惟就如附表編號
    二至一四所示之影印書籍中，並不包括記載著作人、發行人
    等版權頁之私文書，故公訴人認被告該部分亦構成刑法偽造
    私文書之犯行，核屬誤會。被告此部分被訴偽造私文書之犯
    罪事實，既屬不能證明，揆諸前開法條之說明，此部分本應
    為無罪之判決，惟因與前揭論罪科刑之部分，有想像競合犯
    之裁判上一罪關係，爰均不另為無罪判決之諭知。
六、不另為不受理諭知之部分：
  (一)公訴意旨另以：被告甲○○就如附表編號一三、一四所示之
    中文書籍語文著作，亦有將之重製影印成冊，因認被告此部
    分亦涉犯著作權法第九十一條第一項之擅自以重製之方法侵
    害他人之著作財產權罪嫌云云。
  (二)被告甲○○就公訴意旨所指此部分之犯行，固於本院準備程
    序時同為認罪之表示，惟違反著作權法第九十一條第一項之
    擅自以重製之方法侵害他人之著作財產權罪，依同法第一百
    條前段之規定，須告訴乃論。又按告訴乃論之案件，未經合
    法告訴或已逾告訴期間者，應諭知不受理判決，刑事訴訟法
    第三百零三條第三款亦有明定。
  (三)查本件配合警方執行搜索之白玉櫻固於警詢時稱其代表「財
    團法人臺灣國際圖書業交流協會」所屬會員對被告甲○○提
    出告訴；惟遍觀全案卷宗，並無如附表編號一三至一四所示
    之著作財產權人「鄭丁旺」於告訴期間內就被告此部分違反
    著作權法之犯行提出告訴之證明，自難認此部分已有合法告
    訴，揆諸前開規定，本應為不受理之諭知，但因此部分若成
    立犯罪，與前揭論罪科刑之部分，有集合犯之事實上一罪關
    係，爰不另為不受理判決之諭知。
據上論斷，應依刑事訴訟法第二百七十三條之一第一項、第二百
九十九條第一項前段，著作權法第九十一條第一項、第九十八條
前段，刑法第十一條、第二十八條、第二百十條、第五十五條、
第四十一條第一項前段、第七十四條第一項第一款，判決如主文
。
本案經檢察官乙○○到庭執行職務。
中    華    民    國    98    年    9     月    10    日
                  刑事第三庭  法  官  陳思成
以上正本證明與原本無異。
如不服本判決應於收受判決後10日內向本院提出上訴書狀，並應
敘述具體理由；其未敘述上訴理由者，應於上訴期間屆滿後20日
內向本院補提理由書（均須按他造當事人之人數附繕本）「切勿
逕送上級法院」。
                              書記官  吳詩琳
中    華    民    國    98    年    9     月    10    日
附錄論罪科刑法條
著作權法第九十一條第一項：
擅自以重製之方法侵害他人之著作財產權者，處三年以下有期徒
刑、拘役，或科或併科新臺幣七十五萬元以下罰金。
刑法第二百十條
偽造、變造私文書，足以生損害於公眾或他人者，處五年以下有
期徒刑。
附表：
┌──┬────────┬───────┬──────┬──────┬──┬────┐
│編號│書   籍  名   稱│著    作    人│ 發  行  人 │著作財產權人│數量│備    註│
├──┼────────┼───────┼──────┼──────┼──┼────┤
│ 一 │Applied Fluid Me│Robert L.Mott │臺灣培生教育│臺灣培生教育│ 1本│另影印版│
│    │chanics         │              │出版股份有限│出版股份有限│    │權頁    │
│    │                │              │公司        │公司        │    │        │
├──┼────────┼───────┼──────┼──────┼──┼────┤
│ 二 │The Last Sherloc│Michael Dibdin│英商奧克斯福│英商奧克斯福│ 1本│        │
│    │k Holmes Story  │Retold by     │出版社有限公│出版社有限公│    │        │
│    │                │Rosalie Kerr  │司臺灣分公司│司臺灣分公司│    │        │
├──┼────────┼───────┼──────┼──────┼──┼────┤
│ 三 │Reading the News│Pete Sharma   │新加坡商聖智│新加坡商聖智│30本│影印內頁│
│    │                │              │學習亞洲私人│學習亞洲私人│    │6頁裝訂 │
│    │                │              │有限公司臺灣│有限公司臺灣│    │成冊    │
│    │                │              │分公司      │分公司      │    │        │
├──┼────────┼───────┼──────┼──────┼──┼────┤
│ 四 │Chrmistry the Mo│Martin S.Silbe│美商麥格羅希│美商麥格羅希│ 1本│        │
│    │lecular Nature  │rberg         │爾國際股份有│爾國際股份有│    │        │
│    │of Matter and Ch│              │限公司臺灣分│限公司臺灣分│    │        │
│    │ange            │              │公司        │公司        │    │        │
├──┼────────┼───────┼──────┼──────┼──┼────┤
│ 五 │微處理應用      │吳鴻璋        │滄海圖書資訊│滄海圖書資訊│ 4本│        │
│    │                │              │股份有限公司│股份有限公司│    │        │
├──┼────────┼───────┼──────┼──────┼──┼────┤
│ 六 │Financilal Accou│Weygandt Kimme│John Wiley  │John Wiley  │ 2本│        │
│    │nting a focus on│l Kieso       │& Sons      │& Sons      │    │        │
│    │ fundamentals   │              │            │            │    │        │
│    │                │              │            │            │    │        │
├──┼────────┼───────┼──────┼──────┼──┼────┤
│ 七 │Introduction to │Hong Xiao     │臺灣培生教育│臺灣培生教育│ 4本│        │
│    │Semiconductor Ma│              │出版股份有限│出版股份有限│    │        │
│    │nufacturing Tech│              │公司        │公司        │    │        │
│    │nology          │              │            │            │    │        │
├──┼────────┼───────┼──────┼──────┼──┼────┤
│ 八 │近代光電工程導論│林宸生        │全華圖書股份│全華圖書股份│ 3本│        │
│    │                │陳德請        │有限公司    │有限公司    │    │        │
│    │                │              │            │            │    │        │
│    │                │              │            │            │    │        │
├──┼────────┼───────┼──────┼──────┼──┼────┤
│ 九 │DeGarmo's       │JT. Black Rona│John Wiley  │John Wiley  │ 9本│        │
│    │Materials & Proc│ld A.Kohser   │& Sons      │& Sons      │    │        │
│    │esses In Manufac│              │            │            │    │        │
│    │turing          │              │            │            │    │        │
├──┼────────┼───────┼──────┼──────┼──┼────┤
│一０│商用統計學-入門 │作者：ACZEL   │美商麥格羅希│美商麥格羅希│ 5本│        │
│    │與應用          │譯者：吳榮彬  │爾國際股份有│爾國際股份有│    │        │
│    │                │    （吳啟聰）│限公司      │限公司      │    │        │
│    │                │              │            │            │    │        │
├──┼────────┼───────┼──────┼──────┼──┼────┤
│一一│財務管理        │方顯光、劉自強│普林斯頓國際│普林斯頓國際│11本│        │
│    │                │              │有限公司    │有限公司    │    │        │
├──┼────────┼───────┼──────┼──────┼──┼────┤
│一二│行銷學          │林建煌        │華泰文化事業│華泰文化事業│11本│        │
│    │                │              │股份有限公司│股份有限公司│    │        │
├──┼────────┼───────┼──────┼──────┼──┼────┤
│一三│中級會計學      │鄭丁旺        │鄭丁旺      │鄭丁旺      │ 2本│未據告訴│
│    │                │              │            │            │    │        │
├──┼────────┼───────┼──────┼──────┼──┼────┤
│一四│成本與管理會計  │鄭丁旺        │鄭丁旺      │鄭丁旺      │ 8本│未據告訴│
│    │                │              │            │            │    │        │
└──┴────────┴───────┴──────┴──────┴──┴────┘


司法院資訊處製作；財團法人民間司法改革基金會備份。
